【裁判字號】    97,上訴,249
【裁判日期】    980224
【裁判案由】    業務過失致死
【裁判全文】
臺灣高等法院花蓮分院刑事判決         97年度上訴字第249號
上  訴  人  臺灣臺東地方法院檢察署檢察官
被      告  乙○○
選任辯護人  李百律師
上列上訴人因業務過失致死案件，不服臺灣臺東地方法院96年度
醫訴字第1號中華民國97年9月25日第一審判決（起訴案號：臺灣
臺東地方法院檢察署92年度偵字第2080號），提起上訴，本院判
決如下：
    主  文
上訴駁回。
    理  由
一、本案經本院審理結果，認第1審判決對被告為無罪之諭知，
    核無不當，應予維持，並引用如附件第一審判決書記載之證
    據及理由。
二、檢察官上訴意旨略以：
（一）原審不顧證人江沛諭等人之證詞及被告於第一次偵訊時所
      述被害人曾騰芳之症狀並無喉嚨痛，逕認被告事後卸責之
      詞可信，又未敘明不採信上開證據之理由，實有理由不備
      之違法。
（二）原審解讀行政院衛生署醫事審議委員會（下稱醫審會）鑑
      定報告有以下錯誤：
   1、檢察官函詢醫審會時，已特別區分「一般合理謹慎之醫師
      」及「心臟專科醫生」，而就「如醫師不知病患有吸煙習
      慣、高血脂、高三酸甘油脂等冠狀動脈阻塞高危險因子，
      則依本件病患有頭痛、頭暈、兩肩及胸部疼痛呼吸困難之
      症狀，而沒有喉嚨痛之症狀，則一般合理謹慎之醫師是否
      會懷疑是冠狀動脈阻塞所致? 是否會進一步做檢驗或建議
      病患至他醫院做檢驗? 如果是心臟專科醫師，依本件病患
      之症狀，是否會懷疑是冠狀動脈阻塞所致而做進一步檢驗
      ? 」之問題，醫審會係函覆：「如果病人有陳述胸痛併呼
      吸困難之症狀，且持續大於30分鐘，有可能會懷疑心臟病
      或肺病發作。且會建議做心電圖及胸部X 光以排除心肺疾
      病。如果是心臟專科醫師，對於胸痛併呼吸困難之病人，
      一般皆會先做心電圖及胸部X 光作初步之鑑別診斷」等語
      ，亦即本件屬一般醫師之被告應可懷疑心臟病或肺病發作
      ，且會建議做心電圖及胸部X 光以排除心肺疾病，原審竟
      爰引鑑定報告其他無關部分，混淆爭點，且解讀錯誤。
   2、醫審會函覆「Neo coldenin有些許上升血壓、心跳加快之
      交感神經興奮作用。但其作用為一般常用之Ephed rine對
      心血管作用之十分之一而已，較不會影響心血管收縮」等
      語，即認為Neo coldenin確實會影響心血管收縮，僅影響
      較為微量，又其所述「如要引起致命之血管收縮，可能須
      用到超出常規給予藥物之數倍劑量才有可能。」等語，應
      係指對於無冠狀動脈阻塞之患者用藥而言，反之本件被害
      人已有重度冠狀動脈阻塞，被告之用藥當然會加重被害人
      之症狀，檢察官於審理時已提出此點，未被原審採納，原
      審亦未敘明不予採信之理由，復未向醫審會詳細詢問，實
      有理由不備之違法。
（三）本件鑑定報告已特別針對被告非心臟專科醫生之情形明顯
      指出其過失情形，顯示被告診療違反醫療常規，亦經臺灣
      高等法院花蓮分院於94年度醫上易字第1號案件中採認，
      被告確有過失。
（四）本件原審判決，認事用法既有違誤，爰依刑事訴訟法第34
      4 條第1項、第361條提起上訴。請將原判決撤銷，更為適
      當合法之判決。
三、本院另補充理由如下：
（一）死者曾騰芳之小舅子涂勝雄於民國92年5 月27日告發被告
      涉嫌業務過失致死罪之時，即訴稱：曾騰芳係因「喉嚨痛
      」至被告開設之泰和診所就診，而被告於同年月29日接受
      第一次偵訊時，亦述及：「我初步檢查他的喉嚨，有紅腫
      的現象」，足見被告於95年5 月27日在為曾騰芳看診時業
      已查覺其喉嚨出現症狀，被告更於警詢之初供稱：患者曾
      騰芳係因頭痛、頭暈、喉嚨痛、兩肩及胸部不舒服來看診
      等語，是被告所稱曾騰芳有喉嚨痛之病症前來就診，並非
      臨訟卸責之詞。而查曾騰芳本身在行政院衛生署台東醫院
      工作，擔任職能治療師，倘若其自身感覺有心臟疾病症狀
      ，自可就近在任職之台東醫院尋求心臟專科醫師之醫療照
      護，要無在上班時間內外出前來並非心臟疾病專科之被告
      小型診所就診之理，故曾騰芳應非發現心臟不適之問題前
      來求診。至於曾騰芳在其工作場所與證人江沛諭等同事間
      之個別對話內容，並不足以證明曾騰芳在被告診所內主訴
      其病症之內容，自無以江沛諭曾經聽聞曾騰芳描述身體不
      適症狀及其在工作時間觀察曾騰芳身體變化，即認曾騰芳
      必然告知被告及被告觀察到曾騰芳身體出現之全部症狀。
（二）本案經法醫師解剖及鑑定結果，死者曾騰芳死因乃係重度
      冠狀動脈阻塞性疾病心律不整，所給藥物並無致命成分存
      在乙節，此有法務部法醫研究所（92）法醫所醫鑑字第08
      38號鑑定書可稽。而依行政院衛生署醫審會函稱「如果病
      人有陳述胸痛併呼吸困難之症狀，且持續大於30分鐘，有
      可能會懷疑心臟病或肺病發作。且會建議做心電圖及胸部
      X 光以排除心肺疾病。如果是心臟專科醫師，對於胸痛併
      呼吸困難之病人，一般皆會先做心電圖及胸部X 光作初步
      之鑑別診斷」，然曾騰芳於求診前是否有胸痛併呼吸困難
      持續大於30分鐘之症狀，及有無向被告主訴上開症狀及持
      續時間，檢察官均未舉證。又依醫審會函稱「冠狀動脈阻
      塞之症狀有可能與其他疾病混淆，一般醫師如在不知病人
      有冠心病危險因子時，且測得血壓及心跳尚在正常範圍上
      下，且胸部不舒服非持續發作，一般醫師則不會懷疑是冠
      狀動脈疾病。」，參以告訴人即曾騰芳之配偶涂勝玉於偵
      查中陳稱曾騰芳是公務員，都有做健康檢查，沒有高血壓
      、心臟病、糖尿病、B 型肝炎等疾病，沒聽說曾騰芳有高
      血脂及三酸甘油脂，從未發現曾騰芳有胸悶、肩膀酸痛、
      呼吸困難，心臟不舒服，及曾騰芳生前並無異狀之情形，
      足見曾騰芳歷來之健康檢查，猶未查覺其生前有冠狀動脈
      阻塞之病症，曾騰芳生前並未告知其家人，其配偶復未聽
      聞，亦未見過曾騰芳有胸悶、呼吸困難、心臟不舒服，則
      被告在不知曾騰芳有高血脂之病史，為冠狀動脈心臟病高
      危險群，是被告透過聽診進行確認曾騰芳心臟及胸部均正
      常，在為曾騰芳檢查後發現喉嚨紅腫，而診斷為急性上呼
      吸道感染並無不當。而給予之Neo coldenin綜合製劑中之
      DL-methylephedrine Hcl成份作用為一般常用之Ephedrin
      e 對心血管作用之十分之一而已，較不會影響心血管收縮
      。如要引起致命之血管收縮，可能須用到超出常規給予藥
      物之數倍劑量才有可能，亦經醫審會函覆在卷，是曾騰芳
      之死亡非因注射Neocoldenin 所致，被告之診療行為與曾
      騰芳之死亡間，並無相當因果關係。
（三）刑事訴訟法係採真實發現主義，審理事實之刑事法院，應
      自行調查證據，以為事實之判斷，並不受民事判決之拘束
      ，又犯罪是否成立與民事案件有關者，刑事法院對於民事
      法律關係本可自行斷定，並無待於民事判決確定之必要，
      即使民事判決業已判決，經刑事法院審理結果，認民事裁
      判為不當者，亦可不受民事法院裁判之拘束，最高法院56
      年台上字第118 號、22年上字第1619號著有判例可資參考
      。本院94年度醫上易字第1 號告訴人涂勝玉等與被告間請
      求侵權行為損害賠償事件，雖判決被告一部敗訴確定，然
      不拘束本案對於被告執行醫療行為是否有未盡注意義務之
      過失認定。本院認檢察官就曾騰芳就診前曾經持續胸痛併
      呼吸困難超過30分鐘時間，並向被告描述此一病兆等事實
      ，並未舉證，復因前揭法醫研究所解剖報告及醫審會鑑定
      內容，認被告無違反醫療常規之行為，所涉業務過失致死
      罪嫌應屬不足，原審為被告無罪之諭知，核無不當，應予
      維持。
據上論結，應依刑事訴訟法第373條、第368條，判決如主文。
本案經檢察官甲○○到庭執行職務。
中    華    民    國    98    年    2     月    24    日
                    刑事庭審判長法  官  謝志揚
                                法  官  林鳳珠
                                法  官  劉雪惠
以上正本證明與原本無異。
如不服本判決，應於收受送達後10日內向本院提出上訴書狀，其
未敘述理由者，並得於提起上訴狀後10日內向本院補提理由書（
均須按他造當事人之人數附繕本「切勿逕送上級法院」。
告訴人或被害人如對於本判決不服者，應具備理由請求檢察官上
訴，其上訴期間之計算係以檢察官收受判決正本之日期為準。
                                書記官  李德霞
中    華    民    國    98    年    2     月    24    日


司法院資訊處製作；財團法人民間司法改革基金會備份。
